臺灣高等法院刑事裁定
109年度抗字第1816號
抗  告  人  黄冠凱



                    （現於法務部○○○○○○○○○○○執行中）
上列抗告人即受刑人因聲請定其應執行刑案件，不服臺灣新北地
方法院109年度聲字第3721號，中華民國109年9月29日裁定，提
起抗告，本院裁定如下：
　　主　文
抗告駁回。
　　理　由
一、按裁判確定前犯數罪者，併合處罰之；數罪併罰，有二裁判
    以上者，依刑法第51條之規定，定其應執行之刑；宣告多數
    有期徒刑者，於各刑中之最長期以上，各刑合併之刑期以下
    ，定其刑期，但不得逾30年，刑法第50條第1項前段、第
　　53條、第51條第5款分別定有明文。次按法律上屬於自由裁
    量事項，尚非概無法律性之拘束，在法律上有其外部界限及
    內部界限。前者法律之具體規定，使法院得以具體選擇為適
    當裁判，此為自由裁量之外部界限。後者法院為自由裁量時
    ，應考量法律之目的，法律秩序之理念所在，此為自由裁量
    之內部界限。法院為裁判時，兩者均不得有所踰越（最高法
    院92年度台非字第187號判決意旨參照）。又對於定應執行
    刑之案件，法院所為刑之酌定，本屬實體法上賦予法院依個
    案自由裁量之職權，如所為裁量未逾法定範圍（即各刑中之
    最長期以上、各刑合併之刑期以下之法定範圍內），且無濫
    權情形，即無違法可言（最高法院101年度台抗字第463 號
    裁定意旨參照）。
二、經查，本件抗告人即受刑人黄冠凱（下稱抗告人）因違反毒
    品危害防制條例等罪，經原審法院分別判處如附表所示之刑
    確定在案，而如附表編號2所示之罪，係在附表編號1所示之
    罪判決確定日即民國109年5月13日前所犯。檢察官聲請依刑
    法第53條、第51條第5款就附表所示之罪定應執行刑，自屬
    正當，考量抗告人犯罪情節、行為次數，對於抗告人所犯數
    罪為整體非難評價及刑法量刑公平正義理念之內部限制，復
    權衡審酌抗告人之責任與整體刑法目的及相關刑事政策，認
    原裁定所定應執行刑有期徒刑1年，係在各宣告刑之最長期
    （7月）以上，各刑合併之刑期（1年2月）以下，合於刑法
    第51條第5款規定所定之外部界限，復無違反比例、平等諸
    原則之裁量權濫用情形，應屬妥適。抗告意旨略以：原裁定
    附表總刑期1年2月僅減為1年，違反責任遞減原則（最高法
    院95年度台上字第1799號判決意旨可資參照），刑事審判旨
    在實現刑罰權分配的正義，故法院對有罰被告之科刑，應符
    合罰刑相當原則，使輕重得宜、罰當其罰，以契合社會之法
    律感情，此於定應執行刑上亦有其適用，此有最高法院95年
    度台上字第1799號判決意旨要求各級法院定應執行刑時，應
    考量人之生命有限，罪刑相當原則在多數犯罪定刑之情形，
    應有責任遞減原則之適用，方符法律之正義。又法律上屬於
    自由裁量之事項，並非概無法律性之拘束。法院就自由裁量
    權之行使，除不得逾越法律所規定範圍之外部性界限外，尚
    應受比例原則、公平正義原則之規範，謹守法律秩序之理念
    ，體察法律之規範目的，使其結果實質相當，俾與立法本旨
    相契合。因我國當前乃採寬嚴並進之刑事政策，亦即對於危
    害社會重大之犯罪採取嚴格之刑事政策，期以有效壓制犯罪
    ，維護社會秩序，另一方面對於危害社會較輕微之犯罪或有
    改善可能之犯罪，則採取較緩和之刑事政策，不採傳統刑罰
    應報主義之觀念，而著重在矯治與教化功能（最高法院100
    年度台上字第5342號判決意旨參照）；抗告人係於短時間內
    ，犯多次施用毒品，顯見抗告人有濫用毒品傾向，犯罪情節
    尚非重大，所生危害實以自殘自己身心健康為主，故應著重
    矯治與教化，而非科以重罰而以實質累加刑期，請撤銷原裁
    定，重新給予適當適法之裁定云云。查原審裁定業已審酌受
    刑人犯罪之情節及行為次數，對於受刑人所犯數罪為整體評
    價，並給予抗告人適度之刑罰折扣，其酌定之應執行刑，符
    合法律授與裁量權之目的，並未悖於法律秩序之理念，亦符
    合法規範之目的，核無違反內部性界限之情形；復觀諸各該
    確定判決，抗告人於附表編號1、2之犯罪類型均係施用第一
    級毒品罪，犯罪手段相同，所為皆係戕害自身之行為，以及
    其等間之關聯性與其責任非難重複之程度較高等整體綜合評
    價，原審在上開範圍內，綜合斟酌受刑人犯罪行為之不法與
    罪責程度，及對其施以矯正之必要性，對抗告人所犯附表所
    示之罪再給予適度之刑罰折扣，而裁定如前述之應執行刑，
    難認有失權衡意義而有裁量權濫用之情形，是原審裁量權之
    行使，顯未悖於法律秩序之理念，自符合法規範之目的，亦
    無違反內部性界限之可言。綜上，原裁定並無違誤或不當之
    處，抗告人徒憑己意，指摘原裁定不當，請求重新從輕定其
    應執行刑而提起抗告，其抗告為無理由，應予駁回。
三、據上論結，應依刑事訴訟法第412條，裁定如主文。　
中　　華　　民　　國　　109 　年　　10　　月　　30　　日
                  刑事第九庭    審判長法　官  潘翠雪
                                      法　官  俞秀美
                                      法　官  陳俞婷
以上正本證明與原本無異。
如不服本裁定，應於收受送達後五日內向本院提出抗告狀。
                                      書記官  陳麗津
中　　華　　民　　國　　109 　年　　10　　月　　30　　日
附表：
編         號  1 2 罪         名  毒品危害防制條例 毒品危害防制條例 宣   告   刑  有期徒刑7月 有期徒刑7月 犯 罪 日 期  108年4月4日9時許 108年10月8日21時許 偵查(自訴)機關年度案號  新北地檢署108年度毒偵字第2362號 新北地檢署109年度毒偵字第266號  最  後  事實審 法  院    新北地院    新北地院  案  號 108年度審訴字第1445號 109年度審訴字第388號  判  決日  期 108年10月16日 109年7月9日   確定   判決 法  院    最高法院    新北地院  案  號 109年度台上字第2424號 109年度審訴字第388號  判決確定日期 109年5月13日 109年7月9日 （協商判決） 得否易科罰金        否       否 備         註  新北地檢109年度執字第6973號 新北地檢109年度執字第11616號